【裁判字號】    97,交聲,2719
【裁判日期】    971128
【裁判案由】    交管條例聲異
【裁判全文】
臺灣板橋地方法院刑事裁定            97年度交聲字第2711號
                                    97年度交聲字第2719號
原處分機關  交通部公路總局臺北區監理所板橋監理站
異  議  人  甲○○
上列異議人因不服交通部公路總局臺北區監理所板橋監理站於民
國97年9月16日所為板監裁字裁41-C00000000號、41-C00000000
號違反道路交通管理事件裁決書所為處分，均聲明異議，本院裁
定如下：
    主    文
原處分均撤銷。
甲○○汽車駕駛人，行經有燈光號誌管制之交岔路口闖紅燈，處
罰鍰新臺幣壹仟捌佰元，並記違規點數點；又汽車駕駛人駕駛
汽車有違反道路交通管理處罰條例之行為，經交通勤務警察制止
時，拒絕停車接受稽查而逃逸，處罰鍰新臺幣仟元，並記違規
點數壹點。
    理    由
一、原處分意旨略以：異議人即受處分人甲○○於民國96年10月
    17日13時24分許，騎乘車牌號碼BGE-377 號重型機車，行經
    臺北縣中和市○○路與秀朗路3 段之有燈光號誌管制之交岔
    路口，因有由中和市○○路闖紅燈進入秀朗路3 段，且經警
    攔檢拒絕停車接受稽查而逃逸之違規行為，由臺北縣政府警
    察局永和分局員警掣單逕行舉發，爰依道路交通管理處罰條
    例第53條第1 項規定，裁處罰鍰新臺幣（下同）4,500 元，
    並依同條例63條規定記違規點數3 點、另依同條例第60條第
    1 項規定，裁處罰鍰6,000 元，並依同條例63條規定記違規
    點數1 點等語。
二、異議意旨略以：伊不知情，也從來都沒有收到舉發通知單，
    不知為何有這2 張罰單，舉發員警可能舉發有誤，故不服原
    處分，聲明異議，請求撤銷原處分云云。
三、然按汽車駕駛人，行經有燈光號誌管制之交岔路口闖紅燈者
    ，處1 千8 百元以上5 千4 百元以下罰鍰，道路交通管理處
    罰條例第53條第1 項定有明文；再按汽車駕駛人駕駛汽車有
    違反道路交通管理處罰條例之行為，經交通勤務警察制止時
    ，不聽制止或拒絕停車接受稽查而逃逸者，處3 千元以上6
    千元以下罰鍰，同條例第60條第1 項亦有明定；另汽車駕駛
    人駕駛汽車違反道路交通管理處罰條例第53條、第60條第1
    項規定者，除應依該條所規定之罰鍰處罰外，並應分別記違
    規點數3 點及1 點，道路交通管理處罰條例第63條第1 項第
    3 款、第1 款亦分別規定甚明；經查：
(一)、異議人所有之前開機車，於96年10月17日13時24分許，行經
    臺北縣中和市○○路與秀朗路3 段之有燈光號誌管制之交岔
    路口，經警認有由中和市○○路闖紅燈進入秀朗路3 段，且
    有由警攔檢拒絕停車接受稽查而逃逸之違規行為，乃掣單逕
    行舉發等情，有臺北縣政府警察局96年10月17日北縣警交字
    第C00000000 號、C00000000 號舉發違反道路交通管理事件
    通知單移送聯影本在卷可稽。
(二)、異議人雖以前詞置辯，然：現場目擊證人即臺北縣政府警察
    局永和分局得和派出所員警乙○○於本院審理中具結證稱略
    以：96年10月17日13時左右我們在秀朗路2 段有一個交通稽
    查點，當時有我及另一個制服員警，我們是騎巡邏機車到該
    處，二人均著制服，不過當地並沒有設交通攔檢的號誌，只
    是我和同事站在路旁，我是站在秀朗路2 段上，我看到成功
    路與秀朗路的紅綠燈，在成功路上是顯示紅燈，違規車輛就
    直接從紅燈那邊，因為那個地方不是壹個正的十字路口，所
    以他闖紅燈過來是稍微有一點左轉，後來異議人往我接近時
    ，我站到路中間準備攔查，異議人到達我前面三公尺時，就
    用他的手指著左邊的位置，就把車騎到該處，該處是一個社
    區的地下停車場，就直接騎到裡面，當時我就感到錯愕，因
    為我本來以為他要停下來，結果他沒停就直接左轉下地下停
    車場，因為停車場門口有壹個警衛，我就立刻請警衛陪我走
    下去斜坡，就發現當事人的機車，也就是ＢＧＥ377 的機車
    ，停在電梯口，電梯已經顯示三樓，我詢問警衛說，剛騎下
    來的機車騎士，是否是他們的住戶，警衛說這是他們的住戶
    ，而且他們的地下停車場是禁止機車進入，所以我就認為他
    是住戶，該處又禁止機車進入，所以我就認為他是要逃避稽
    查，所以我才進行告發53條第一項及第60條第一項的違規（
    所以後來你有上去三樓查看違規人在哪裡？）沒有，我是直
    接請警衛按他家的電鈴，警衛有按，但沒有人回應，所以我
    才直接告發，而且我有確認過機車的車牌，整個地下室當時
    只有這台機車，其他都是汽車（從你目擊違規人闖紅燈到你
    跟到所謂的地下停車場，這中間，違規人的機車有無脫離過
    你的視線？）有（那你如何確定你後來去到的地下停車場確
    實是違規機車停放的地方？）因為當時整個停車場只有壹台
    機車，從他違規開始都沒有脫離我的視線，直到他進入地下
    停車場才脫離我的視線，而我就跟下去地下停車場，結果一
    下去就看到壹台機車停放在電梯的門口，而停在電梯門口的
    這台機車，跟我所目擊違規的機車，型號、車型都一樣，但
    現在我已忘了車型，而號牌也都一樣，我下去停車場就是為
    了再確定我看到的號牌跟停放地下室的機車是否一致（警衛
    去按三樓住戶的門鈴，也就是說警衛認識這個住戶？）警衛
    是跟我說，他是他們的住戶，不過警衛沒跟我說三樓住戶是
    住誰（從你示意違規人停車到違規人沒有停下來反而左轉入
    地下室，這段距離大概多遠？）大概二十公尺左右，我直接
    站在路中間鳴警笛，當時我是準備攔車，但還沒有以手勢要
    他停路的那一邊，不過他就下地下室（你還記得地下停車場
    的地址？）因為我當時在現場就有記下社區的地址，所以我
    知道是中和市○○路○段2-1 到2-6 號的社區，因為社區外
    面就有掛門牌（對異議人關於質疑你站的位置如何看到違規
    人的機車號牌有何意見？）因為違規人一左轉我馬上往前跑
    ，也就是跟著違規人，違規人當時是從我正面過來違規沒有
    停，他還沒有到我的位置就左轉，所以我就往前跑右轉看到
    違規人後面的車牌數字，因為對車牌數字當時沒有百分百確
    定，所以又請警衛陪我下去看，而我確定我後來舉發的這台
    機車就是違規車輛，是因為我下去停車場，整個停車場就只
    有這台機車，而且我還特意找了一下，而且警衛還跟我說不
    用找了，只有這台機車當時停在裡面，因為我也怕舉發錯，
    所以我也下去找了一下，有無其他機車，而且我看到的停放
    機車的車型和違規車輛的車型是一樣的，都是150 西西的機
    車等語綦詳在卷，證人既正執行勤務之際，對前方行駛車輛
    動向，自特別留意而無錯看或誤判之虞；況證人就本件如何
    查獲舉發之經過，於本院審理中到庭結證綦詳如上，其證述
    舉發過程連續而完整，顯見其記憶深刻，益徵其無誤判之虞
    ；再審諸證人於目擊本件交通違規事件並因違規人未停車接
    受稽查而趨前同往違規人交通違規後之行進方向，確發現異
    議人所有之前開機車停放於中和市○○路○段2-1 到2-6 號
    的社區地下停車場電梯旁，該等電梯並顯示停於3 樓，業如
    前述，苟非證人所目擊之違規人即異議人，何以證人所發現
    違規車輛停放之處所及該址電梯適正停於3 樓各情，核與異
    議人之住所即臺北縣中和市○○路○ 段2 之2 號3 樓相符，
    足徵證人於舉發過程中所見到違規車輛車牌號碼之情形，容
    無誤記或誤看之情；佐以證人與異議人間，並無怨隙，且素
    不相識，衡情證人應無設詞攀誣，或虛構違規事實以陷害異
    議人之理，是證人上開證述內容，既屬有據，且核無不可採
    信之處，自堪信實，異議人以前詞置辯，尚不足採，從而，
    異議人上揭違規之事實，堪以認定。
(三)、惟按處罰機關就違反道路交通管理處罰條例行為之處罰，於
    裁決前，應給予違規行為人陳述之機會，同條例第8 條第2
    項亦定有明文，是違規行為人如未經合法通知到案聽候裁決
    時地，給予陳述機會，裁決機關即以違規行為人未依時到案
    為由，逕予裁決各該條款罰鍰最高額，顯有違「正當法律程
    序」原則，其所為處分自有不當；查異議人本件違規行為，
    舉發單位固於96年間，曾以大宗掛號函件郵寄斯時異議人之
    車籍地「台北縣永和市○○街65號4 樓」，然嗣因招領逾期
    而退回原舉發機關等情，有臺北縣政府警察局永和分局97年
    10月20日北縣警永裁字第0970035643號函暨該函所附交寄大
    宗掛號函件存根影本等在卷可參，惟嗣原舉發機關即未再為
    任何送達，足見該等舉發通知單迄未合法送達於受通知人，
    是原處分機關就此未予詳查，遽以異議人未依時到案為由，
    裁罰最高罰鍰金額，依前揭說明，顯有未洽；綜上所述，本
    件異議人上揭交通違規事實雖堪認定，異議人以前詞否認固
    無理由，然原處分既仍有上開不當，自應將原處分均撤銷，
    由本院另行裁決；爰將原處分均撤銷，另依上揭規定，裁處
    諭知如主文第二項所示。
四、據上論斷，應依道路交通案件處理辦法第20條規定，裁定如
    主文。
中    華    民    國    97    年    11    月    28    日
                  交通法庭    法  官  陳明偉
上列正本證明與原本無異。
如不服本裁定，應於裁定送達後五日內敘明抗告理由，向本院提
出抗告狀。
                              書記官  強梅芳
中    華    民    國    97    年    12    月    3     日


司法院資訊處製作；財團法人民間司法改革基金會備份。
